臺灣臺中地方法院民事判決
111年度訴字第1856號
原      告  台中商業銀行股份有限公司

法定代理人  王貴鋒  
訴訟代理人  李明哲  
被      告  盛暉食品有限公司

兼
法定代理人  廖詠昌  
上列當事人間請求返還借款事件，本院於民國111年8月22日言詞
辯論終結，判決如下：
    主 　　 文
被告應連帶給付原告新臺幣157萬323元，及如附表利息欄、本院
判決之違約金欄所示之利息及違約金。
原告其餘之訴駁回。
訴訟費用新臺幣1萬6642元由被告連帶負擔。
    事實及理由
壹、程序方面：
一、按當事人得以合意定第一審管轄法院，但以關於由一定法律
    關係而生之訴訟為限；前項合意，應以文書證之，民事訴訟
    法第24條定有明文。查本件被告盛暉食品有限公司（下稱盛
    暉公司）之主營業所所在地、被告廖詠昌之住所地雖均非屬
    本院管轄，然依兩造所簽訂之約定書一般約定條款第15條約
    定，就被告對原告所負各宗債務涉訟時，兩造合意以本院為
    第一審管轄法院（見本院卷第18頁），現原告以被告盛暉公
    司對其負有借款債務，而被告廖詠昌為該借款債務連帶保證
    人之法律關係對被告提起本件訴訟，則依兩造前開合意管轄
    之約定，堪認本院就本件訴訟有管轄權。
二、本件被告均經合法通知，未於言詞辯論期日到場，核無民事
    訴訟法第386條各款所列情形，爰依原告之聲請，由其一造
    辯論而為判決。
貳、實體方面：
一、原告主張：被告盛暉公司於民國108年4月29日以被告廖詠昌
    為連帶保證人向原告借款新臺幣（下同）250萬元，其中175
    萬元之放款帳號為000-00-0000000號、75萬元之放款帳號為
    000-00-0000000，借款期間原自108年4月30日起至111年4月
    30日止，約定利息原按原告月定儲利率指數加碼週年利率百
    分之3.79機動計息，嗣於、109年6月17日、110年7月28日兩
    造另簽訂增補借據，終合意將上開借款期間到期日展延至11
    3年4月30日，約定利息改按110年6月30日起，一年內以原告
    月定儲利率指數加碼週年利率百分之2.98，一年後以原告月
    定儲利率指數加碼週年利率百分之3.79機動計息（本件違約
    時為週年利率百分之4.04）。復約定被告盛暉公司應按月繳
    納本息，若有一次不履行，即喪失期限之利益，應將借款本
    金、利息及違約金等全部一次清償，並按逾期6個月以內，
    按上開利率之百分之10，逾期超過6個月以上，按上開利率
    之百分之20計算之違約金。詎被告盛暉公司於111年4月15日
    經票據交換所公告為拒絕往來戶及停止營業，並於111年4月
    30日起未再繳付本息，依約前開借款已屆清償期，尚積欠原
    告本金157萬323元及約定之利息、違約金未清償。被告廖詠
    昌既為被告盛暉公司前開借款之連帶保證人，自應負連帶清
    償責任。爰依消費借貸及連帶保證之法律關係，提起本件訴
    訟。並聲明：被告應連帶給付原告157萬323元及附表利息欄
    、原告請求之違約金欄所示之利息及違約金。
二、被告均經合法通知，未於言詞辯論期日到場，亦未提出書狀
    作何聲明或陳述。
三、得心證之理由：
　㈠按稱消費借貸者，謂當事人一方移轉金錢或其他代替物之所
    有權於他方，而約定他方以種類、品質、數量相同之物返還
    之契約；消費借貸之借用人應於約定期限內，返還與借用物
    種類、品質、數量相同之物；遲延之債務，以支付金錢為標
    的者，債權人得請求依法定利率計算之遲延利息，但約定利
    率較高者，仍從其約定利率；當事人得約定債務人於債務不
    履行時，應支付違約金，民法第474條第1項、第478條前段
    、第233條第1項、第250條第1項分別定有明文。次按稱保證
    者，謂當事人約定，一方於他方之債務人不履行債務時，由
    其代負履行責任之契約；保證債務，除契約另有訂定外，包
    含主債務之利息、違約金、損害賠償及其他從屬於主債務之
    負擔，民法第739條及第740條亦有明文。而保證債務之所謂
    連帶，係指保證人與主債務人負同一債務，對於債權人各負
    全部給付之責任者而言，此觀諸民法第272條第1項規定連帶
    債務之文義即明（最高法院45年度台上字第1426號裁判意旨
    參照）。
　㈡經查，原告就其主張之事實，業據其提出與所述相符之借據
    、約定書（一般約定條款）、個別商議條款、增補借據、票
    據交換所公告拒絕往來戶-本行往來客戶明細表、簡易資料
    查詢、交易明細查詢、放款利率查詢等件影本為證（見本院
    卷第15至21、23、25至28、31、33、35、37、39、41、43頁
    ）。而被告均經合法通知卻未到場，於言詞辯論終結前，未
    提出書狀或證據資料作任何答辯聲明或陳述以為爭執。雖被
    告廖詠昌係依公示送達通知，依法不視同自認，惟因原告主
    張之事實，業據原告舉證如前，是本院依調查證據之結果，
    認原告主張之上開事實應堪信為真實。
　㈢本件被告對原告之借款債務未依約清償，經全部視為到期，
    尚積欠如附表所示之本金、利息及原告請求之違約金欄編號
    1所示之違約金迄未清償，揆諸前揭法律明文，被告自應連
    帶負清償責任，原告請求被告應為連帶給付，要屬有據；至
    原告請求之附表原告請求之違約金欄編號2所示違約金，依
    原告所提之簡易資料查詢，該筆借款為無擔保信用放款（見
    本院卷第33頁），依金融監督管理委員會於102年11月18日
    公告訂定，並自103年5月18日生效之消費性無擔保貸款定型
    化契約應記載事項第7條第1項、第2項規定：「借款人如遲
    延還本或付息時，以本金自到期日起，照應還本金金額，並
    按原借款利率計算遲延期間之遲延利息者為限，金融機構始
    得收取違約金。」、「金融機構依前項約定收取違約金時，
    其收取方式應依下列方式擇一於契約中約定：⒈逾期6個月以
    內者，按原借款利率之百分之10，逾期超過6個月部分，按
    原借款利率之百分之20，按期計收違約金，每次違約狀態最
    高連續收取期數為9期。⒉每期採固定金額計收違約金者，每
    次違約狀態最高連續收取期數為3期。…」，已就按期計收之
    違約金設有最高連續收取期數之限制。兩造就前開借款簽立
    之約定書一般約定條款第4條就遲延還本或付息時應加計給
    付違約金約定，固未就每次違約狀態之違約金最高連續收取
    期數為限制，然原告基於企業經營者地位，為與多數消費者
    訂立同類契約之用，所提出預先擬定之定型化契約條款，應
    有消費者保護法第17條規定之適用，故契約應記載事項關於
    金融機構收取違約金期數之限制，縱未記載於兩造間就前開
    借款簽立之約定書一般約定條款中，惟仍應對原告發生拘束
    力。則原告對於被告逾期償還附表編號2所示之本息，依約
    定書一般約定條款第4條約定按借款利率之一定比例按期計
    收違約金，該違約金之每次違約狀態最高連續收取期數應以
    9期為限。是原告於此範圍內之請求，應屬有據，超過部分
    ，則屬無據。
四、綜上所述，原告依消費借貸及連帶保證之法律關係，請求被
    告應連帶給付如附表所示之本金、利息及本院判決之違約金
    欄所示之違約金為有理由，應予准許；逾此範圍之請求，於
    法無據，不應准許。
五、本件訴訟費用即第一審裁判費為1萬6642元，此外並無其他
    費用之支出，而本件原告敗訴部分僅為附表原告請求之違約
    金欄編號2所示連續收取期數超過10期部分之違約金，依民
    事訴訟法第77條之2第2項規定不併算為本件訴訟標的價額而
    未徵收裁判費，故依民事訴訟法第79條、第85條第2項規定
    ，訴訟費用仍應由被告連帶負擔，爰確定訴訟費用負擔如主
    文第3項所示。
中　　華　　民　　國　　111 　年　　9 　　月　　29　　日
                  民事第二庭    法  官  吳怡嫺
附表：（民國/新臺幣）
編號 本金 利息  原告請求之違約金 本院判決之違約金   計息期間 週年利率   1 109萬9231元 （帳號000-00-0000000） 自111年4月30日起至清償日止 4.04％ 自111年5月31日起至清償日止，逾期6個月以內者，按左列利率百分之10，逾期超過6個月以上者，按左列利率百分之20計算違約金 自111年5月31日起至清償日止，逾期6個月以內者，按左列利率百分之10，逾期超過6個月以上者，按左列利率百分之20計算違約金 2 47萬1092元 （帳號000-00-0000000） 自111年4月30日起至清償日止 4.04％ 自111年5月31日起至清償日止，逾期6個月以內者，按左列利率百分之10，逾期超過6個月以上者，按左列利率百分之20計算違約金 自111年5月31日起至清償日止，逾期6個月以內者，按左列利率百分之10，逾期超過6個月以上者，按左列利率百分之20計算違約金（每次違約狀態最高連續收取期數為9期，以每月為1期） 
以上正本係照原本作成。
如對本判決上訴，須於判決送達後20日內向本院提出上訴狀。如
委任律師提起上訴者，應一併繳納上訴審裁判費。
中　　華　　民　　國　　111 　年　　9 　　月　　29　　日
                                書記官  林佩倫